臺灣高雄地方法院民事判決
                                     111年度雄簡字第46號
原      告  蔡羽荷    
訴訟代理人  洪濬詠律師 
            林玠均律師 
被      告  歐陽盛源  
訴訟代理人  黃振宇    
上列當事人間請求損害賠償（交通）事件，經本院110 年度交簡
附民字第105 號裁定移送前來，本院於民國111 年2 月16日言詞
辯論終結，判決如下：
    主    文
被告應給付原告新臺幣陸拾玖萬貳仟貳佰柒拾元，及自民國一一
○年五月二十一日起至清償日止按週年利率百分之五計算之利息
。
原告其餘之訴駁回。
訴訟費用由被告負擔二分之一，餘由原告負擔。
本判決第一項得假執行；但被告如以新臺幣陸拾玖萬貳仟貳佰柒
拾元為原告預供擔保，得免為假執行。
原告其餘假執行之聲請駁回。
    事實及理由
壹、程序部分：
    按訴狀送達後，原告不得將原訴變更或追加他訴，但擴張或
    減縮應受判決事項之聲明者，不在此限，民事訴訟法第 255
    條第1 項第3 款定有明文，且上開規定為簡易訴訟程序所準
    用，為同法第436條第2項所明定。本件原告起訴時原聲明：
    被告應給付原告新臺幣（下同）1,100,000元，及自起訴狀
    繕本送達翌日起至清償日止，按週年利率5 ％計算之利息；
    嗣於民國110年9月1日具狀變更聲明為：被告應給付原告1,0
    08,433元，及自起訴狀繕本送達翌日起至清償日止，按週年
    利率5％計算之利息利息（見附民卷第21頁），核屬縮減應受
    判決事項之聲明，揆諸前揭規定，應予准許。
貳、實體部分：
一、原告主張：被告於民國109年4月7日11時25分許，騎乘車牌
    號碼000-000號普通重型機車，沿高雄市前鎮區一心二路84
    巷由南往北方向行駛，駛至一心二路84巷與修文街154 巷口
    時，本應注意車輛行至無號誌或號誌故障而無交通指揮人員
    指揮之交岔路口，支線道（停字）車應暫停讓幹線道車先行
    ，而依當時天候晴朗，日間自然光線充足，柏油路面乾燥、
    無缺陷，視距良好無障礙物，又無不能注意之情事，竟疏未
    注意而貿然進入上開路口，適有原告騎乘車牌號碼000-000
    號普通重型機車（下稱系爭機車），沿修文街154 巷由東往
    西方向行駛至進入該路口，兩車因而發生碰撞人車倒地，致
    原告受有左側第7、8 肋骨骨折、右側第五蹠骨骨折、多處
    挫傷併擦傷、右側脛前肌及脛後肌挫傷、右足第2、3 腳底
    拓板損傷、右足外傷後骨質疏鬆等傷害（下稱系爭事故），
    原告因系爭事故受有醫療費用85,359元、醫療用品、輔具及
    必要補品費用23,522元、照顧服務費用113,700元、交通費
    用28,530元、薪資損失327,402 元、維修費用14,500元、精
    神慰撫金500,000元等損失，原告總計得向被告請求給付1,0
    93,013元，扣除已領取強制汽車責任險賠償金84,580元，原
    告尚得請求被告給付1,008,433元。爰依民法第184條第1項
    前段、第193條第1項、第195 條第1項前段等規定，提起本
    訴等語。並聲明：㈠被告應給付原告新臺幣1,008,433 元，
    及自起訴狀繕本送達翌日起至清償日止，按年息5 ％計算之
    利息。㈡願供擔保，請准宣告假執行。
二、被告則以：對於系爭事故之經過事實不爭執，亦不爭執原告
    請求之醫療用品、輔具及必要補品費用、照顧服務費用，惟
    針對醫療費用部分關於國術館醫療之支出認為無必要性，另
    原告請求機車修理費用應計算折舊。原告請求之6個月薪資
    損失部分，每月平均薪資應以原告所提出之扣繳憑單須扣除
    非固定薪資後，再除以12個月為計算基準；原告請求之精神
    慰撫金過高，且原告對於系爭事故之發生亦有違規之過失，
    請求法院減輕或免除被告賠償金額等語置辯，並聲明：原告
    之訴駁回。
三、本院得心證之理由：
  ㈠按汽車（含機車）行至無號誌或號誌故障而無交通指揮人員
    指揮之交岔路口，支線道車應暫停讓幹線道車先行。行車速
    度，依速限標誌或標線之規定，無速限標誌或標線者，應依
    下列規定：三、應依減速慢行之標誌、標線或號誌指示行駛
    。道路交通安全規則第102 條第1 項第2 款、第93條第1 項
    第3 款分別定有明文。經查，系爭事故當時天候晴、日間自
    然光線充足、柏油路面乾燥無缺陷、無障礙物、視距良好等
    情，顯見當時並無不能注意之情事，被告竟疏未注意未暫停
    禮讓幹道車優先通行，即貿然進入交岔路口，肇致系爭事故
    發生，被告駕車行為顯有過失，此亦有高雄市政府警察局道
    路交通事故初步分析研判表：「被告歐陽盛源行至無號誌或
    號誌故障而無交通指揮人員指揮之交岔路口，其為支線道車
    應暫停讓幹線道車先行為肇事原因。原告蔡羽荷行經設有減
    速慢行之標線（慢字），未減速慢行同為肇事原因。」等語
    可參，是被告於系爭事故應負主要過失責任，實堪認定。又
    原告因系爭事故造成上開傷勢，有阮綜合醫院、鈞達骨科診
    所、護生堂傷科中醫診所診斷證明書在卷足憑（見警卷第9
    、11、17、21頁），足認被告之過失行為與原告所受前揭傷
    害間，具有相當因果關係，至為明確。
  ㈡次按因故意或過失，不法侵害他人之權利者，負損害賠償責
    任；汽車、機車或其他非依軌道行駛之動力車輛，在使用中
    加損害於他人者，駕駛人應賠償因此所生之損害。但於防止
    損害之發生，已盡相當之注意者，不在此限；不法侵害他人
    之身體或健康者，對於被害人因此喪失或減少勞動能力或增
    加生活上之需要時，應負損害賠償責任；不法侵害他人之身
    體、健康、名譽、自由、信用、隱私、貞操，或不法侵害其
    他人格法益而情節重大者，被害人雖非財產上之損害，亦得
    請求賠償相當之金額，民法第184條第1項前段、第191條之2
    第193條第1項、第195條第1項分別定有明文。被告因上述侵
    害行為致原告受傷，已不法侵害原告之身體、健康權，茲就
    原告所得請求之金額，分述如下：
　⒈醫療費用：原告主張其因系爭事故共支出醫療費用85,359元
    ，業經其提出醫療費用收據為證（見附民卷第31頁至第47頁
    ），其中阮綜合醫院收據共計36,549元、鈞達骨科診所收據
    共計3,830元、護生堂傷科中醫診所診收據共計25,180元，
    原告未來需支付醫療費用共計3,000元，其金額總計為 68,5
    59元，核其內容均屬治療其傷勢所必要支出，被告對此亦不
    爭執（見本院卷第75頁），是原告此範圍內之醫療費用主張
    ，堪信為真實，應予准許。惟就原告支出中華國術館醫療費
    用部分，因國術館從業人員並非醫事法所規範之合格中醫醫
    事人員，其為原告所為處置是否確屬醫療上之必要，並非無
    疑，原告復未提出相關證據證明於國術館治療係屬必要之醫
    療行為，自不得請求此部分之相關費用。  
　⒉醫療用品、輔具及必要補品費用：原告主張其因系爭事故共
    支出醫療用品、輔具及必要補品費用23,522元，業經其提出
    費用收據為證（見附民卷第53頁至第61頁），其中醫療用品
    及輔具共計9,399元、醫囑必要補品收據共計14,123元，其
    金額總計為23,522元，核其內容均屬治療其傷勢所必要支出
    ，被告對此亦不爭執，是原告此範圍內之費用主張，堪信為
    真實，應予准許。
　⒊照顧服務費用：原告主張因系爭事故需專人照護2個月，請求
    看護費113,700元，有上開診斷證明書可證，而原告主張之
    看護費用，符合一般全日看護費用行情，且為被告所不爭執
    ，是原告請求被告賠償相當於看護費之損害113,700元，應
    屬有據，應予准許。
　⒋交通費用：原告主張因系爭事故須搭乘計程車往返醫院及住
    家，請求交通費用28,530元，，業經其提出計程車乘車證明
    為證（見附民卷第71頁至第111頁），而本院審酌原告所受
    傷害包含右側第五蹠骨骨折、右足第2、3 腳底拓板損傷、
    右足外傷後骨質疏鬆等傷害，在治療及復健期間，行動不便
    ，且須輔以助行器行走，衡情自難以自行騎車、開車或搭乘
    大眾交通運輸工具方式前往醫院診所，是原告主張其有搭乘
    計程車之必要，尚屬合理，且為被告所不爭執，則經本院將
    原告所提出之上開單據加總計算後，所載數額與原告所述互
    核相符，是原告此部分之請求，應予准許。
　⒌不能工作之薪資損失：原告主張因系爭事故受傷無法工作，
    需要休養6個月，於109年4月7日至109年10月11日向原告所
    任職之東笙實業股份有限公司請假休養，業據其提出上開診
    斷證明書及公司請假證明書可證（見附民卷第113頁），而
    原告於系爭事故發生前一年度即108年之薪資給付總額為654
    ,812元，原告每月平均薪資為54,567元，此有108年度之各
    類所得扣缴暨免扣繳繳憑單可稽（見附民卷第115頁），原
    告因系爭事故而受有6個月不能工作之損失共計327,402元(
    計算式:54,567x6=327,402元），然為被告所否認，並執前
    詞拒絕給付。本院審酌原告系爭事故前從事服務業之銷售人
    員，於工作尚需長時間站立及搬運補貨，工作內容偏重勞力
    ，其受傷程度嚴重影響其工作能力，且經數次手術治療 等
    情形，堪認原告確自系爭事故發生後迄109年10月止之6個月
    期間，均無法從事服務業之工作，而無論是固定或非固定薪
    資，均為原告提出勞務之對價，原告業已提出上開扣繳憑單
    為原告薪資證明，是原告此部分之主張，亦為有理。
　⒍維修費用：原告主張因本件車禍導致系爭機車受損，共計受
    有14,500元之損害等情，業據其提出估價單（見附民卷第11
    7頁)為證。按民法第196 條請求賠償物被毀損所減少之價額
    ，得以修復費用為估定之標準，但以必要者為限，如修理材
    料以新品換舊品，應予折舊（最高法院77年5月17 日77年度
    第9 次民事庭會議決議參照）。依行政院所頒固定資產耐用
    年數表及固定資產折舊率表，機械腳踏車之耐用年數為 3年
    ，系爭機車自出廠日94年1月，迄系爭事故發生時即109年4
    月7日，已超過3 年，惟於系爭事故發生時，系爭車輛仍正
    常使用中，難認已無殘餘價值，本院採用平均法計算其最後
    1 年折舊後之殘值作為系爭車輛零件之殘餘價值【計算式：
    取得價格÷（耐用年限＋1 ）＝殘值】，應屬合理，則零件扣
    除折舊後之修復費用估定為3,625元【計算式：14,500元÷（
    3＋1）＝3,625 元】，是系爭機車所受損害應為36,25元。
　⒎精神慰撫金部分：按精神慰撫金之酌定，除原告所受之傷害
    程度外，尚應審酌兩造之身分地位、學識經歷、財產狀況、
    痛苦程度等節以定之。次按慰藉金之賠償須以人格權遭遇侵
    害，使精神上受有痛苦為必要，其核給之標準固與財產上損
    害之計算不同，然非不可斟酌雙方身分資力與加害程度，及
    其他各種情形核定相當之數額（最高法院76年台上字第1908
    號、51年台上字第223 號判例要旨可資參照）。經查，原告
    主張因被告前揭行為，致其身體受有前揭傷害，受有精神上
    痛苦，應為社會生活一般人之正常感受，原告自得依民法第
    195 條第1 項前段規定，請求被告賠償非財產上之損害即精
    神慰撫金500,000元。本院審酌原告系爭事故前從事銷售服
    務業，被告大學肄業，系爭事故發生時從事軍職，名下無不
    動產等兩造之身分、地位、經濟狀況，併審酌被告不法侵害
    之程度、原告所受精神痛苦程度及本件損害發生原因等一切
    情狀，認原告請求賠償精神慰撫金500,000 元尚屬過高，應
    核減至300,000元為適當。
　⒏按損害之發生或擴大，被害人與有過失者，法院得減輕賠償
    金額或免除之，民法第217 條第1 項定有明文。查系爭事故
    之發生，除因被告上開過失所致外，另原告亦疏未注意減速
    慢行小心通過，即貿然進入交岔路口，足認原告就系爭事故
    之發生與有過失等節，應堪認定。本院審酌被告未禮讓幹道
    車先行之過失肇致系爭事故發生，為肇事之主因，應負80 %
    之過失責任，原告未減速慢行之過失肇致系爭事故發生，為
    肇事次因，應負20%之過失責任為適當，自應依同法第217 
    條第1 項規定，減輕被告之賠償責任金額。綜上，原告得向
    被告請求賠償之金額為692,270元【計算式：（醫療費用68,
    559元＋醫療用品、輔具及必要補品費用23,522元＋照顧服務
    費用113,700元＋交通費用28,530元＋薪資損失327,402元＋維
    修費用3,625元＋精神慰撫金30萬元）×80% ＝692,270元】。
四、綜上所述，原告基於侵權行為損害賠償之法律關係，請求被
    告給付692,270元，及自110年5月21日（見附民卷第13頁）
    起至清償日止，按週年利率5%計算之利息，即屬正當，應予
    准許，逾此範圍之請求，為無理由，應予駁回。
五、本件原告勝訴部分，係就民事訴訟法第427條第1項訴訟適用
    簡易程序所為被告敗訴之判決，爰依同法第389條第1項第3
    款規定，依職權宣告假執行，並由本院依民事訴訟法第392
    條第2項之規定，依職權宣告被告為原告預供擔保，得免為
    假執行。至原告敗訴部分，其假執行之聲請失所附麗，應予
    駁回。
六、本院刑事庭依刑事訴訟法第504 條第1 項規定，裁定移送前
    來，依同條第2 項規定雖免繳納裁判費，但就機車維修費
    部分需繳納1,000 元，故裁判費負擔依此部分勝敗比例諭知
    如主文所示。
七、至兩造其餘之攻擊防禦方法及未經援用之證據，經本院斟酌
    後，認為均不足以影響本判決之結果，自無逐一詳予論駁之
    必要，併此敘明。
八、據上論結，原告之訴一部有理由一部無理由，依民事訴訟法
    第436 條第2 項、第79條、第389 條第1 項第3 款規定，判
    決如主文。 　　
中　　華　　民　　國　 111　　年　　3 　　月　　11　　日
    　　　　　　　高雄簡易庭　  法　官  張茹棻
以上正本係照原本作成。
如不服本判決，應於送達後20日內，向本院提出上訴狀並表明上
訴理由，如於本判決宣示後送達前提起上訴者，應於判決送達後
20日內補提上訴理由書（須附繕本）。
中　　華　　民　　國　　111 　年　　3 　　月　　11　　日
                                書記官  黃振祐